【裁判字號】    89,易,901
【裁判日期】    890815
【裁判案由】    誹謗
【裁判全文】
臺灣彰化地方法院刑事判決                          八十九年度易字第九一號
    公  訴  人  臺灣彰化地方法院檢察署檢察官
    被      告  甲○○
右列被告因誹謗案件，經檢察官提起公訴（八十八年度偵字第八八一二號），本院判
決如左：
    主      文
甲○○意圖散布於眾，而指摘足以毀損他人名譽之事，處罰金貳仟元，如易服勞役，
以佰元折算壹日。
    事      實
一、甲○○因蕭寅賓祭祀公業問題而與管理人乙○○不睦，竟於民國八十八年五、六
    月間，在彰化縣田中鎮等公共場所，意圖散布於眾，而指摘乙○○為祭祀公業之
    分配土地事宜，致贈賄款新台幣（以下同）二百九十萬元予彰化縣田中鎮公所承
    辦人員陳正雄等不實事項，而足以毀損乙○○之名譽。
二、案經被害人乙○○訴請臺灣彰化地方法院檢察署檢察官偵查起訴。
    理      由
一、訊據被告甲○○矢口否認有何誹謗犯行，辯稱：伊真意係指本件二百九十萬元為
    代書團之費用，而非賄款，伊並無誹謗乙○○之意云云。惟查，右揭事實業據告
    訴人乙○○指訴綦詳，且證人蕭興頓亦於偵查中證稱：我在電話錄音前二十天左
    右，是在內灣的中藥房內聽到甲○○說乙○○拿了二百九十萬元去行賄公所的主
    辦人員及竹山派下員一百二十萬元及每房的柱腳派下員五十萬元等語；證人蕭旺
    火於偵查中亦證稱：甲○○告訴我說乙○○為了要分祭祀公業，乙○○有拿給公
    所的人員陳正雄二百九十萬，是要去行賄的，還有拿給竹山的派下員三兄弟一百
    二十萬元及每個派下員每人五十萬元等語；證人陳蓮全於偵查中證稱：錄音當時
    是八十八年六月初的某一天傍晚，當時我有在場，我在蕭旺火家，蕭旺火打電話
    給甲○○，才在電話中錄音等語，並有錄音帶一捲及錄音譯文一份，而被告於偵
    查中亦稱錄音帶聽起來像是我的聲音沒錯等語，再田中鎮公所承辦人員陳正雄亦
    到庭證稱：我們只受理該祭祀公業所提出之管理人變更案，經我們依法予以備查
    後，發文准予備查，由他們自行至地政事務所為管理人之變更登記，乙○○並沒
    有送二百九十萬元給我，蕭旺火有打電話給我說有人說我收到好處，問我要否去
    告他等語。而證人蕭興頓、蕭旺火等人確曾於不同時地聽到被告指摘告訴人致贈
    賄款予彰化縣田中鎮公所承辦人員，自屬意圖散布於眾，又指摘他人行賄公務人
    員確足以毀損告訴人之名譽，綜上所述，被告所辯顯係事後飾卸之詞，不足採信
    ，是以本件事證已臻明確，被告犯行堪予認定。
二、核被告所為，係犯刑法第三百十條第一項之誹謗罪。爰審酌被告犯罪之動機、方
    法、手段、犯後態度與本件犯罪情節、所生危害等一切情狀，量處如主文所示之
    刑，並諭知易服勞役之折算標準，以示懲儆。
三、另檢察官移送併辦意旨（臺灣彰化地方法院檢察署八十九年度偵字第五四七四號
    ）略以：告訴人蕭旺火告訴被告甲○○於民國八十九年七月十八日下午四時許，
    在本院八十九年度易字第九０一號被告甲○○誹謗案第一次開庭時毀損告訴人之
    名譽，因認被告所涉犯之刑法第三百十條第一項之誹謗罪嫌與本案有裁判上一罪
    之關係。惟查，本件移送併辦所指被告誹謗蕭旺火之時間與本案被告誹謗乙○○
    之時間相隔有一年餘，且所誹謗之人又非同一人，自難認二者有裁判上一罪之關
    係，是以本件併辦應予退回，附此敘明。
據上論斷，應依刑事訴訟法第二百九十九條第一項前段，刑法第三百十條第一項、第
四十二條第二項，罰金罰鍰提高標準條例第一條前段、第二條前段，判決如主文。
本案經檢察官孫治遠到庭執行職務。
中      華      民      國    八十九    年      八      月     十五     日
                                  臺灣彰化地方法院刑事第二庭
                                        法      官  石  馨  文
右正本證明與原本無異。
如不服本判決，應於判決送達後十日內向本院提出上訴狀( 須附繕本 )。
告訴人或被害人對於判決如有不服具備理由請求檢察官上訴者，其上訴期間之計算係
以檢察官收受判決正本之日期為準。
                                        法院書記官  王  振  州
中      華      民      國    八十九    年      八      月     十七     日
附錄法條
刑法第三百十條
意圖散布於眾而指摘或傳述足以毀損他人名譽之事者，為誹謗罪，處一年以下有期徒
刑、拘役或五百元以下罰金。
散布文字、圖畫犯前項之罪者，處二年以下有期徒刑、拘役或一千元以下罰金。
對於所誹謗之事，能證明其為真實者，不罰。但涉於私德而與公共利益無關者，不在
此限。


司法院資訊處製作；財團法人民間司法改革基金會備份。
